【裁判字號】    89,訴,550
【裁判日期】    890822
【裁判案由】    損害賠償
【裁判全文】
臺灣嘉義地方法院民事判決  八十九年訴字第五五○號
    原      告  甲○○
    訴訟代理人  乙○○
    被      告  丙○○
右當事人間請求損害賠償事件，本院判決如左：
    主    文
原告之訴及假執行之聲請均駁回。
訴訟費用由原告負擔
    事    實
甲、原告方面：
  一、聲明：被告應給付原告新台幣（下同）一百零四萬元，及自起訴狀繕本送達被
      告翌日起至清償日止，按年息百分之五計算之利息，並願供擔保請准為假執行
      之宣告。
  二、陳述：
  （一）被告丙○○於民國八十八年三月二十四日晚上七時十五分許，駕駛車牌號碼
        ＲＶ─六三七二號自用小貨車，由嘉義縣民雄鄉往雲林縣斗六鎮方向行駛，
        途經嘉義縣大林鎮○○里○○路與忠孝路交叉路口時，按其情節本應注意，
        且能注意，前方行人及來車動態，隨時採取必要之安全措施，竟疏未注意而
        撞擊對向之原告甲○○，致原告受有右側脛骨、腓骨近端粉碎性骨折併傷口
        皮膚壞死等傷害，迄今仍坐輪椅，無法站立行走。
  （二）又因事故現場無攝影機，且當時四下無人，致證據不足，另案之台灣嘉義地
        方法院檢察署檢察官所為之八十八年度偵字第五九七一號不起訴處分，令人
        難以信服，讓被告逍遙法外，原告於住院期間被告未為探視，亦未賠償分文
        。事故當時被告有飲酒，惟警方未當場為酒精濃度測試，故原告無法舉證證
        明，且被告當時是闖紅燈，其撞擊原告腳踏車車速非僅二、三十公里，否則
        撞擊後腳踏車不致與自小貨車相距甚遠，且毀損嚴重，而自小貨車之保險桿
        亦不致凹陷，況當時四周均無障礙物，視線良好情形下，以時速二、三十公
        里速度之撞擊，應不會造成嚴重損害。
  （三）原告受傷後，先後經嘉義縣大林鎮盧亞人醫院、彰化及嘉義基督教醫院、聖
        馬爾定醫院等診治，住院期間約二個月，計支出住院費、醫藥費及看護費用
        八十萬元，有診斷書及醫療費用收據為證；又原告原從事雜工工作，每月有
        五日未受雇，則以撿拾廢棄物為業，每日薪資一千四百元，自受上開傷害起
        迄今無法工作，生活陷入困境，計工作損失七十六萬元；另原告因身體受傷
        ，精神肉體所受痛苦甚大，故請求非財產上損害金額六萬元。
  （四）右述各項損害，均係被告不法侵害所生之結果，對於原告自應負賠償責任，
        為此依民法第一百八十四條第一項前段、第一百九十三條第一項、第一百九
        十五條第一項前段，提起本件訴訟，並為如訴之聲明所示之請求。
  三、證據：提出醫療費用收據二十三份、診斷證明書五份、台灣省政府公報一紙（
      以上均為影本）為證。
乙、被告方面：
  一、聲明：駁回原告之訴，如受不利判決，被告願供擔保，請准宣告免予假執行。
  二、陳述：事故當時，現場並無路燈照明，僅有被告開車燈，被告車速只有二、三
      十公里，在遵守交通規則之安全速度下行駛，原告之腳踏車無燈光，被告看到
      原告從對向車道逆向穿越馬路時，即踩煞車及閃避，惟原告違規橫越雙黃線逆
      向且無煞車衝向被告，因而人車倒地受傷，被告隨即通知救護車協助送醫，事
      故之發生被告並無過失，且原告請求金額過高。
  三、證據：提出台灣高等法院台南分院檢察署八十九年度議字第二一二號處分書一
      份、台灣嘉義地方法院檢察署檢察官八十八年度偵字第五九七一號不起訴處分
      書一份、台灣省嘉雲區車輛行車事故鑑定委員會函一份、台灣省車輛行車事故
      覆議鑑定委員會函一份（以上均為影本）為證。
丙、本院依職權調閱台灣嘉義地方法院檢察署檢察官八十八年度偵字第五九七一號偵
    查卷。
    理      由
一、原告起訴主張：被告丙○○於民國八十八年三月二十四日晚上七時十五分許，駕
    駛車牌號碼ＲＶ─六三七二號自用小貨車，由嘉義縣民雄鄉往雲林縣斗六鎮方向
    行駛，途經嘉義縣大林鎮○○里○○路與忠孝路交叉路口時，按其情節本應注意
    ，且能注意，前方行人及來車動態，隨時採取必要之安全措施，竟疏未注意而撞
    擊對向之原告甲○○，致原告受有右側脛骨、腓骨近端粉碎性骨折併傷口皮膚壞
    死等傷害，原告受傷後，計支出住院費、醫藥費及看護費用八十萬元；又原告原
    從事雜工工作，每月有五日未受雇，則以撿拾廢棄物為業，每日薪資一千四百元
    ，自受上開傷害起迄今無法工作，計有工作損失七十六萬元；另原告因身體受傷
    ，精神肉體所受痛苦甚大，故請求非財產上損害金額六萬元。上述各項損害，均
    係被告不法侵害所生之結果，對於原告自應負賠償責任，爰依侵權行為之法律關
    係，請求被告應給付原告總計一百零四萬元，及自起訴狀繕本送達被告翌日起至
    清償日止，按年息百分之五計算之法定遲延利息等語。被告則以：事故發生當時
    ，現場並無路燈照明，僅有被告開車燈，且以二、三十公里時速遵守交通規則之
    安全速度下行駛，而原告之腳踏車並無燈光，被告看到原告從對向車道逆向穿越
    馬路時，即踩煞車及閃避，惟原告違規橫越雙黃線逆向且無煞車衝向被告，因而
    人車倒地受傷，被告隨即通知救護車協助送醫，事故之發生被告並無過失，且原
    告請求金額過高等語，資為抗辯。
二、查被告於八十八年三月二十四日晚上七時十五分許，駕駛車牌號碼ＲＶ─六三七
    二號自用小貨車，由嘉義縣民雄鄉往雲林縣斗六鎮方向行駛，途經嘉義縣大林鎮
    ○○里○○路與忠孝路交叉路口附近時，與騎乘腳踏車正欲橫越馬路之原告相撞
    ，致原告受有右側脛骨、腓骨近端粉碎性骨折併傷口皮膚壞死等傷害之事實，業
    據原告提出診斷證明書等件為證，且為被告所不爭執，並有道路交通事故調查表
    、相片六張可資佐證，且據本院依職權調閱台灣嘉義地方法院檢察署檢察官八十
    八年度偵字第五九七一號偵查卷查明屬實，堪信為真實。
三、按當事人主張有利於己之事實者，就其事實有舉證之責任，民事訴訟法第二百七
    十七條定有明文；又因故意或過失不法侵害他人之權利者，負損害賠償責任，民
    法第一百八十四條第一項前段固定有明文；又侵權行為所發生之損害賠償請求權
    ，以有故意或過失不法侵害他人權利為其成立要件，若其行為並無故意或過失，
    即無賠償之可言，此有最高法院五十四年台上字第一五二三號判例意旨可資參照
    。經查：原告主張被告途經上開該路段，酒後駕車且闖越紅燈，疏未注意對向騎
    乘腳踏車正欲橫越馬路之原告，因而肇事致原告受傷，應負過失責任云云，已為
    被告所否認，並辯稱本件事故發生當時，現場並無路燈照明，被告以車速二、三
    十公里時速遵守交通規則行駛，而原告之腳踏車並無燈光，待被告看到原告從對
    向車道逆向穿越馬路時，隨即踩煞車及閃避，惟閃避不及因而原告人車倒地受傷
    ，被告已盡注意義務，並無任何過失責任等語。是被告對於本件事故之發生是否
    須負賠償責任，首應審酌者為被告當時有無過失？茲分述如下：
（一）查本件車禍肇事地點，係位於嘉義縣大林鎮○○里○○路上，該道路之行車速
      率限制為四十公里，肇事路段為乾燥、瀝青路面，夜間並無照明設備，光線昏
      暗，被告所駕自小貨車左右煞車痕各為六‧二公尺，由祥和路內快車道斜煞車
      向外快車道左前、後輪各距分向限制線三‧二及三‧四公尺，原告腳踏車倒於
      被告所駕自小貨車前方，距離祥和路往北行向之停止線十七‧八公尺，則二車
      碰撞位置距離與祥和路交叉之忠孝路口，至少有十七‧八公尺遠之事實，此有
      上開偵查卷附道路交通事故調查報告表暨相片六張可稽，且核與原告於偵查中
      所述情節相符（見上開偵查卷八十八年九月十日訊問筆錄），堪信為真實；復
      按自小貨車左右煞車痕各為六‧二公尺，上開肇事路段為乾燥之瀝青路面，依
      交通部六十六年十月二十七日交路（六六）字第一０二七五號函「一般公路汽
      車煞車距離與行車速度對照表」所示，在乾燥之瀝青路面其煞車距離六‧二公
      尺，換算行車車速則未逾時速三十五公里，是被告辯稱事故當時，現場並無路
      燈照明，光線昏暗，其沿祥和路雙黃線內側車道，由南向北行駛，當時車速約
      二、三十公里等情，堪信屬實。
（二）次按分向限制線，係用以劃分路面成雙向車道，禁止車輛跨越行駛，並不得迴
      轉，道路交通標誌標線設置規則第一百六十五條定有明文；又慢車道不得侵入
      快車道或人行道行駛，並不得在禁止穿越地段穿越馬路，道路交通安全規則第
      一百二十四條第三項亦有明定。另按駕駛人駕駛汽、機車，應遵守道路交通標
      誌、標線、號誌之指示，且應注意車前狀況，並隨時採取必要之安全措施，道
      路交通安全規則第九十條、第九十三條固定有明文，惟汽車駕駛人對於防止危
      險發生之相關法令之規定，業已遵守，並盡相當之注意義務，以防止危險發生
      ，可信賴他人亦能遵守交通規則並盡同等注意義務，若因此而發生交通事故，
      得以信賴原則為由免除過失責任，有最高法院八十四年台上字第五三六０號判
      例，可資參照。查本件肇事路段夜間並無照明設備，光線昏暗，已詳如上述，
      且原告係由距離祥和路口紅綠燈二十公尺前騎乘腳踏車橫越馬路乙節，已據原
      告於偵查中自承無訛（同上開訊問筆錄），而被告係在自己遵循之車道內行駛
      ，因原告突然於分向限制線違規橫越馬路，致被告閃避不及而肇事，顯見本件
      事故發生，係因原告未遵守上開交通安全規則所致，被告於夜間之肇事路段無
      照明設備、光線昏暗及其所處當時之客觀情境，遵行車道並依速限行駛，實難
      以預見原告竟違規橫越馬路，而得有充足之時間可採取防範之措施，予以注意
      或避免本件車禍事故，是被告就本件車禍而言，其駕車行經上開路段，遵守車
      道限速行駛，信賴他人亦能遵守交通規則，已盡其相當注意義務，對於原告橫
      越馬路以致肇事，揆諸前揭判例意旨，被告自無過失可言。
（三）又本件車禍事故經送台灣省嘉雲區車輛行車事故鑑定委員會、台灣省車輛行車
      事故覆議鑑定委員會鑑定結果，亦認甲○○乘騎腳踏車，於夜間無照明路段，
      ，在分向限制線路段斜穿道路不當，為肇事原因；丙○○無肇事因素，有上開
      鑑定委員會嘉鑑字第八八八六四號鑑定意見書、覆議鑑定委員會府覆義字第八
      八一七五五號函附卷可按，又被告因上開過失傷害案件，業經台灣嘉義地方法
      院檢察署檢察官以被告之上開駕車行為並無過失為由，為不起訴處分確定在案
      ，亦有台灣高等法院台南分院檢察署八十九年度議字第二一二號處分書、台灣
      嘉義地方法院檢察署檢察官八十八年度偵字第五九七一號不起訴處分各一份附
      卷可憑。
（四）末查原告雖又主張被告途經上開路段，酒後駕車且闖越紅燈，因而肇事致原告
      受傷，應負過失責任云云，然為被告所否認，則依首揭法條、判例說明，原告
      就有利於己之事實，既應負舉證責任，則原告主張被告有上開情事，自應舉證
      證明被告確有上開行為，如其不能證明被告有上開行為而有故意或過失之情形
      ，其請求賠償損害，應屬無據。查本件原告訴請被告應負侵權行為損害賠償責
      任，空言被告有酒後駕車、闖越紅燈云云，惟並未舉證證明被告確有前開情事
      ，其所為上開主張，自難採信。至原告另主張本件事故與台灣高等法院花蓮分
      院八十八年度交上易字第六號刑事判決要旨所載事實相同，並提出台灣省政府
      公報一紙為證，惟查上開公報理由所載，係因被付懲戒人陳玉英駕駛自用小客
      車，未注意車前狀況，並隨時採取必要安全措施，致撞及橫越快車道之行人，
      經檢察官以過失致人於死提起公訴，並經台灣花蓮地方法院判處有期徒刑七月
      確定，陳玉英因而經公務員懲戒委員會議決記過二次，有前揭公報所附公務員
      懲戒委員會八十九年度鑑字第九０三九號議決書可憑，然查該駕駛陳玉英經上
      開刑事判決認定其有未注意車前狀況，並隨時採取必要安全措施之疏失，顯與
      本件事故發生，被告並無疏失之情節不同，自難援引，併此敘明。
四、本件事故之發生被告既無過失，則被告對於因本件事故所發生之損失即不負有任
    何賠償責任，從而，原告依據侵權行為之法律關係，訴請被告賠償如聲明所述之
    金額，及自起訴狀繕本送達翌日起至清償日止，按年息百分之五計算之法定遲延
    利息，即無理由，應予駁回。
五、原告之訴既經駁回，其假執行之聲請亦失所附麗，不應准許，應併以駁回。
六、本件事證已臻明確，兩造其餘攻擊ˋ防禦方法，對於判決結果不生影響，爰毋庸
    一一加以論述，併予敘明。
七、據上論結，本件原告之訴，為無理由，依民事訴訟法第七十八條，判決如主文。
中      華      民      國    八十九    年      八      月    二十二    日
~B臺灣嘉義地方法院民事第二庭
~B    審判長法  官  王金龍
~B          法  官  羅秀緞
~B          法  官  李文輝
中      華      民      國    八十九    年      九      月      六      日
~B          書記官  楊福源


司法院資訊處製作；財團法人民間司法改革基金會備份。
